【裁判字號】    91,自,520
【裁判日期】    920506
【裁判案由】    偽造文書
【裁判全文】
臺灣高雄地方法院刑事判決                          九十一年度自字第五二號
    自  訴  人  蒙董工程事業有限公司
    法定代理人  蒙永銘
    自訴代理人  陳恂如律師
    被      告  甲○○
右列被告因偽造文書案件，經自訴人提起自訴，本院判決如左：
    主  文
本件自訴不受理。
    理  由
一、自訴意旨略以：如自訴狀所載。
二、按刑事訴訟法第三百十九條第一項規定犯罪之被害人始得提起自訴，而所謂犯罪
    之被害人以因犯罪而直接被害之人為限，司法院院字第一三０六號解釋有案，又
    犯罪事實之一部提起自訴者，他部雖不得自訴亦以得提起自訴論。但不得提起自
    訴部分係較重之罪，或其第一審屬於高等法院管轄，或第三百二十一條之情形者
    ，不在此限，刑事訴訟法第三百十九條第二項亦定有明文。
三、本件自訴人主張於民國八十九年間，向本院簡易庭請求被告給付票款，經本院八
    十九年度鳳簡字第一一二九號判決自訴人勝訴後，被告為求翻案，竟於提起上訴
    中，在本院八十九年度簡上字第四四四號民事案件審理中主張曾於八十八年五月
    十二日自高雄縣大寮鄉農會（下稱大寮鄉農會）匯款新臺幣（下同）十五萬元予
    自訴人以為清償，並提出該匯款回條一紙為證，致本院民事庭陷於錯誤，依該偽
    造之匯款回條，認定被告業已清償該十五萬元，而登載於民事判決書內為自訴人
    敗訴之判決，藉以獲得不須向自訴人清償該筆十五萬元票款之不法利益，經自訴
    人向大寮鄉農會查詢該匯款回條之交易記錄，據該農會查覆並無該筆匯款之交易
    資料，是該匯款回條顯係被告所偽造，並提出匯款回條影本一紙、本院八十九年
    度簡上字第四四四號民事判決書一份、大寮鄉農會覆函一紙為證，觀之卷附之該
    匯款回條，其上收款人欄帳號係美國運通銀行臺北分行000000000、戶
    名係載明「蒙永銘」，並非自訴人，經本院向該行調取八十八年間該帳戶之往來
    明細，亦經該行回覆以帳戶使用人為蒙永銘，並非自訴人，此有該行九十二年三
    月二十六日美運發（九二）營運字第０三一四六號函文一份在卷可憑，是本件縱
    認被告前開所為涉犯刑法第二百十六條、第二百十條之行使偽造私文書罪嫌，惟
    直接受有損害者應係大寮鄉農會及蒙永銘，自訴人並非因犯罪而直接被害之人，
    依法自不得提起自訴。
四、又自訴人自訴被告涉犯刑法第二百十四條之使公務員登載不實罪及刑法第三百三
    十九條第二項之詐欺得利罪，自訴人固可提起自訴，惟自訴人就行使偽造私文書
    部分既不得提起自訴，已如前述，縱自訴人對其自訴被告使公務員登載不實、詐
    欺得利二罪名部分得提起自訴，但因不得提起自訴之行使偽造私文書之罪名部分
    係較重之罪，依前開刑事訴訟法第三百十九條第二項但書之規定，依法仍全部不
    得提起自訴。
五、綜上，揆諸前揭法條及判例意旨，自訴人就本件均不得提起自訴。
據上論結，依刑事訴訟法第三百四十三條、第三百三十四條，判決如主文。
中      華      民      國     九十二     年      五     月      六     日
                                  臺灣高雄地方法院刑事庭
                                      法  官  何悅芳
右正本證明與原本無異。
如不服本判決，應於判決送達後十日內，向本院提出上訴狀。
                                      書記官  顏宗貝
中      華      民      國     九十二     年      五 月      六     日


司法院資訊處製作；財團法人民間司法改革基金會備份。
